臺灣基隆地方法院刑事判決　　　　　　　 96年度訴字第372號
公　訴　人　臺灣基隆地方法院檢察署檢察官
被　　　告　甲○○
　　　　　　　　　　（現於臺灣基隆監獄基隆分監）
上列被告因毒品危害防制條例案件，經檢察官提起公訴（96年度
毒偵字第900號）和併案部分（96年度毒偵字第1016號、第1197
號、第1387號）及追加起訴（93年度毒偵字第1197號），被告就
被訴事實為有罪之陳述，本院合議庭裁定由受命法官獨任進行簡
式審判程序審理，本院判決如下：
    主  文
甲○○施用第一級毒品，累犯，處有期徒刑玖月，扣案之含海洛
因殘渣袋壹只，沒收銷燬之。又施用第二級毒品，累犯，處有期
徒刑肆月，應執行有期徒刑壹年，扣案之含海洛因殘渣袋壹只，
沒收銷燬之。
    事  實
一、甲○○曾因施用毒品案件，經裁定送觀察、勒戒後，認無繼
    續施用毒品之傾向，於民國（下同）90年3月29日執行完畢
    釋放，由臺灣基隆地方法院檢察署檢察官以90年度毒偵字第
    461號為不起訴處分確定。復因施用毒品案件，由臺灣基隆
    地方法院檢察署檢察官以94年度毒偵字第906號提起公訴，
    經本院以94年度訴字第451號判處有期徒刑7月，因撤回上訴
    而確定，甫於95年8月3日縮刑期滿執行完畢。又因施用第一
    級毒品案件，經檢察官提起公訴，經本院於96年2月16日，
    以96年度訴字第59號判處有期徒刑9月，於96年4月9日因撤
    回上訴而確定（甫於96年5月17日入監執行）。詎其仍未戒
    除毒癮，復基於持續反覆施用第一級毒品海洛因及第二級毒
    品安非他命之犯意，自96年3月12日起至同年5月5日下午止
    ，在基隆市○○區○○街144號住處，以1、2天1次頻率，用
    注射針筒非法施用海洛因；另自96年4月14日起至同年5月5
    日止，在基隆巿八斗街朋友住處及上述住處，以鋁箔紙燒烤
    方式，非法施用安非他命2至3次。嗣於(1)96年3月13日16時
    40分為警採集尿液送驗結果，嗎啡、可待因呈陽性反應。(2)
    96年3月27日18時40分許，為警採集尿液送驗結果呈鴉片類
    陽性反應。(3)96年4月16日下午1時15分許，在基隆巿深澳坑
    路109巷內，為警查獲持有含海洛因殘渣袋1只。(4)96年5月6
    日13時40分許，在基隆巿中正路、東海街口旁公園內草叢查
    獲甲○○與在場人徐經豪、郭文宏、林煒晉等人共同使用過
    未經扣案之注射針筒5支。
二、案經基隆市警察局第二分局報告臺灣基隆地方法院檢察署檢
    察官偵查起訴暨追加起訴。
    理  由
壹、程序方面
　　本件被告甲○○所犯為毒品危害防制條例第10條第1項、第2
  　項之施用第一級毒品罪、第二級毒品罪，均非死刑、無期徒
    刑、最輕本刑為3年以上有期徒刑之罪，或高等法院管轄第
    一審之案件，被告於本院準備程序中，就被訴事實為有罪之
    陳述，經告以簡式審判程序之旨，並聽取檢察官、被告之意
    見後，本院合議庭裁定由受命法官進行簡式審判程序，是本
    件之證據調查，依刑事訴訟法第273條之2規定，不受同法第
    159條第1項、第161條之2、第161條之3、第163條之1及第16
    4條至第170條規定之限制，合先敘明。
貳、實體方面
一、上揭分別施用第一級、第二級毒品之事實，業據被告於本院
    審理時均坦承不諱，而被告於(1)96年3月13日16時40分為警
    採取其親自排放之尿液，送請台灣尖端先進生技醫藥股份有
    限公司，以氣相層析質譜儀分析法確認檢驗結果，呈嗎啡、
    可待因陽性反應，此有該公司於96年3月23日出具之濫用藥
    物檢驗報告1份在卷可稽。(2)96年3月27日18時40分為警採取
    其親自排放之尿液，送請台灣檢驗科技股份有限公司，以氣
    相層析質譜儀分析法確認檢驗結果，呈鴉片類陽性反應，此
    有該公司於96年4月12日出具之濫用藥物檢驗報告1份在卷可
    稽。(3)96年4月16日17時34分為警採取其親自排放之尿液，
    送請台灣檢驗科技股份有限公司，以氣相層析質譜儀分析法
    確認檢驗結果，呈鴉片類陽性反應、安非他命陽性反應，此
    有該公司於96年4月26日出具之濫用藥物檢驗報告1份在卷可
    稽。(4)96年5月6日17時為警採取其親自排放之尿液，送請台
    灣檢驗科技股份有限公司，以氣相層析質譜儀分析法確認檢
    驗結果，呈鴉片類嗎啡陽性反應、甲基安非他命陽性反應，
    此有該公司於96年5月25日出具之濫用藥物檢驗報告1份在卷
    可稽。而以所用之氣相層析質譜儀分析法之精確度而論，應
    可剔除「偽陽性反應」之可能（行政院國軍退除役官兵輔導
    委員會臺北榮民總醫院83年3月1日北總內字第01855號、
    同年4月7日北總內字第03059號函參照），該檢驗結果自
    可憑信。另有扣案含有海洛因殘渣之塑膠袋乙只足資佐證，
    足認被告上開自白與事實相符，其事證明確，犯行洵堪認定
    。
二、論罪科刑：
(一)、依最高法院95年5月9日所作成之95年度第七次刑事庭會議決
    定略以：按毒品危害防制條例於92年7月9日修正公布，自93
    年1月9日起施行，其中第20條、第23條將施用毒品之刑事處
    遇程序，區分為「初犯」及「5年內再犯」、「5年後再犯」
    。依其立法理由之說明：「初犯」，經觀察、勒戒或強制戒
    治後，應為不起訴處分或不付審理之裁定；經觀察、勒戒或
    強制戒治執行完畢釋放後，「5年內再犯」者，因其再犯率
    甚高，原實施之觀察、勒戒及強制戒治既已無法收其實效，
    爰依法追訴或裁定交付審理。至於經觀察、勒戒或強制戒治
    執行完畢釋放後，「5年後再犯」者，前所實施之觀察、勒
    戒或強制戒治已足以遮斷其施用毒品之毒癮，為期自新及協
    助其斷除毒癮，仍適用「初犯」規定，先經觀察、勒戒或強
    制戒治之程序。從而依修正後之規定，僅限於「初犯」及「
    5年後再犯」二種情形，始應先經觀察、勒戒或強制戒治程
    序。倘被告於5年內已再犯，經依法追訴處罰，縱其第三次
    （或第三次以上）再度施用毒品之時間，在初犯經觀察、勒
    戒或強制戒治執行完畢5年以後，已不合於「5年後再犯」之
    規定，且因已於「5年內再犯」，顯見其再犯率甚高，原實
    施觀察、勒戒或強制戒治，已無法收其實效，即應依該條例
    第10條處罰。
(二)、被告前因施用毒品案件，經觀察、勒戒後，認無繼續施用毒
    品之傾向，於90年3月29執行完畢釋放後，由臺灣基隆地方
    法院檢察署檢察官以90年度毒偵字第461號為不起訴處分確
    定。本件施用毒品時間即96年3月12日時間差距固已逾5年，
    惟因被告前於94、95年間，又因施用毒品案件經本院判處應
    執行有期徒刑7月、9月確定，依上開決議意旨，被告本次再
    犯施用毒品之罪，並不該當「5年後再犯」之規定，且因觀
    察勒戒程序已無法收其實效，應逕依毒品危害防制條例第10
    條之規定處罰，故檢察官依同條例第23條第2項之規定提起
    公訴，應屬適法。
(三)、按立法者針對特定刑罰規範之構成要件，已預設其本身係持
    續實行之複次行為，具備反覆、延續之行為特徵，故將之總
    括或擬制成一個構成要件之「集合犯」行為，因刑法評價上
    為構成要件之行為單數，應僅成立一罪。查毒品因具有成癮
    性、濫用性，故立法實務首重以刑事處遇方式戒斷行為人毒
    癮，若無法收其實效，始依法追訴處罰，故施用毒品本身具
    備反覆、延續之行為特徵，持續多次施用毒品始為此類犯罪
    之典型或常態，於刑法評價上，施用毒品應僅成立集合犯一
    罪。且自「刑事法若干犯罪行為態樣，本質上原具有反覆、
    延續實行之特徵，立法時既予特別歸類，定為犯罪構成要件
    之行為要素，則行為人基於概括之犯意，在密切接近之一定
    時、地持續實行之複次行為，倘依社會通念，於客觀上認為
    符合一個反覆、延續性之行為觀念者，於刑法評價上，即應
    僅成立一罪。學理上所稱『集合犯』之職業性、營業性或收
    集性等具有重複特質之犯罪均屬之，例如經營、從事業務、
    收集、販賣、製造、散布等行為概念者是（最高法院95年度
    臺上字第1079號判決意旨參照），亦可查悉我國終審機關採
    取相同立場。有關行為人多次施用毒品之犯罪，實務前均依
    94年1月7日修正、94年2月2日修正公布，並於95年7月1日施
    行前之刑法第56條連續犯之規定論以一罪，並加重其刑，惟
    因上開連續犯規定業經修正刪除，並自95年7 月1日施行，
    其中修正理由說明四並以：「至連續犯之規定廢除後，對於
    部分習慣犯，例如竊盜、吸毒等犯罪，是否會因適用數罪併
    罰而使刑罰過重產生不合理之現象一節，在實務運用上應可
    參考德、日等國之經驗，委由學界及實務以補充解釋之方式
    ，發展接續犯之概念，對於合乎接續犯或包括的一罪之情形
    ，認為構成單一之犯罪，以限縮數罪併罰之範圍，用以解決
    上述問題。」等語，爰基於前述施用毒品構成要件之反覆實
    行特徵，並考量連續犯規定業經刪除之法律實然面暨修正刪
    除之立法理由，認為行為人如基於反覆實行之犯意，在密切
    接近之一定時、地，持續實行單次或複次之施用毒品行為，
    應僅成立集合犯一罪。
(四)、核被告於觀察勒戒執行完畢後，5年以內再犯施用第一級毒
    品海洛因、第二級毒品安非他命之行為，係犯毒品危害防制
    條例第10條第1項之施用第一級毒品罪、同條第2項之施用第
    二級毒品罪。被告持有第一級毒品海洛因、第二級毒品安非
    他命之低度行為，應為施用毒品之高度行為所吸收，均不另
    論罪。被告所犯上開二罪，犯意各別，行為互殊，應予分論
    併罰。又被告曾有如前所述之犯罪科刑及刑之執行情形，此
    有臺灣高等法院被告前案紀錄表在卷可稽，其於有期徒刑執
    行完畢後，5年以內，故意再犯本案有期徒刑以上之二罪，
    均為累犯，應依刑法第47條第1項規定，加重其刑。
(五)、本院審酌被告犯罪之動機、吸食頻率、曾有施用毒品之前科
    仍不知戒除毒癮，猶一再施用，惟犯罪後坦承犯行，且所犯
    之施用毒品犯行乃戕害自己身心健康，並未危及他人等一切
    情狀，分別量處如主文所示之刑，並定其應執行之刑（按：
    刑法於94年2月2日修正公布，95年7月1日施行，新法第41條
    第2項將數罪併罰得易科罰金者，限於應執行之刑未逾6月，
    故本案依法不得諭知易科罰金之折算標準），以資儆懲。
(六)、按「犯罪在中華民國九十六年四月二十四日以前者，本條另
    有規定外，依下列規定減刑：一、死刑減為無期徒刑。二、
    無期徒刑減為有期徒刑二十年。三、有期徒刑、拘役或罰金
    ，減其刑期或金額二分之一。」，中華民國96年罪犯減刑條
    例第2條第1項定有明文，被告之行為係自96年3月12日起至
    同年5月5日，因本院以被告，持續實行複次之施用毒品行為
    ，應僅成立集合犯一罪，其最後行為係於96年5月5日。已逾
    96年4月24 日自不符合減刑條件，若被告行為裂割適用，不
    成立集合犯一罪，則被告於96年4月24日以前接續數行為，
    固可適用減刑條例予以減刑，然採一罪一罰而數罪併罰結果
    ，則其刑期合併處罰結果，勢必超過僅論以成立集合犯一罪
    刑期，則對被告刑期適得其反未必有利，是以被告接續反覆
    多次行為，不宜割裂適用，併此敘明。
(七)、扣案之含海洛因殘渣袋1只，因與其上極微量之毒品均已合
    而為一，無從析離，應整體視為第一級毒品海洛因，併依毒
    品危害防制條例第18條第1項前段之規定，宣告沒收銷燬。
    另未扣案之注射針筒5支，被告雖供稱係與在場之人共同施
    用，雖供犯罪所用之物，因未經扣案，為避免執行困難，爰
    不併予宣告沒收。
據上論斷，應依刑事訴訟法第273條之1第1項、第299條第1項前
段，毒品危害防制條例第10條第1項、第2項、第18條第1項前段
，刑法第11條、第47條第1項、第51條第5款，判決如主文。
本案經檢察官乙○○到庭執行職務。
中　　華　　民　　國　　96　　年　　7　 　月　26 　 日
                  刑事第一庭法  官  陳伯厚
以上正本證明與原本無異。
如不服本判決應於收受本判決後10日內向本院提出上訴書狀，其
未敘述上訴理由者，並得於提起上訴後10日內向本院補提理由書
狀（均須按他造當事人之人數附繕本）「切勿逕送上級法院」。
中　　華　　民　　國　　96　　年　　7　 　月　26 　 日
                            書記官  明祖斌
附錄論罪法條：
毒品危害防制條例第10條
施用第一級毒品者，處 6 月以上 5 年以下有期徒刑。
施用第二級毒品者，處 3 年以下有期徒刑。
